臺灣高等法院臺中分院民事判決　　　　 96年度上易字第106號
上　訴　人　丁○○
　　　　　　乙○○
　　　　　　丙○○
被　上訴人　甲○○
訴訟代理人　陳盈壽律師
上列當事人間清償債務事件，上訴人對於中華民國96年2月7日臺
灣彰化地方法院第一審判決（95年度訴字第889號），提起上訴
，本院於96年4月17日言詞辯論終結，茲判決如下：
    主  　　文
上訴駁回。
第二審訴訟費用由上訴人連帶負擔。
    事實及理由
一、上訴人丙○○經合法通知，未於言詞辯論期日到場，核無民
    事訴訟法第 386條所列各款情形，爰依被上訴人之聲請，就
    上訴人丙○○部分，由其一造辯論，而為判決。
二、被上訴人主張：上訴人之被繼承人柯振遠於民國（下同）81
    年4月間與伊簽約，購買伊所有如附表所示2筆土地之持份，
    約定價金為新台幣（下同）4,345,600元，除於契約成立時
    給付100萬元外，其餘分三期給付，第1、2期各付100萬元，
    第3期1,345,600元則於系爭土地所有權移轉登記完峻時付清
    。伊於簽約後，已將系爭土地交予柯振遠使用，柯振遠亦委
    請訴外人洪淇水、洪銀華父子代耕，並陸續給付伊共3,301,
    900元。嗣柯振遠於93年2月1日死亡，上訴人以柯振遠之繼
    承人身份訴請伊辦理移轉登記，經原審法院以95年度訴字第
    32號民事判決判決渠等勝訴確定，兩造並於該案協議簡化爭
    點，即：價金尾款為100萬元，應於系爭土地所有權移轉登
    記予上訴人同時或之後交付。詎伊於95年5月26日（起訴狀
    誤載為同年7月3日）辦竣系爭土地所有權移轉登記後，上訴
    人迄未給付系爭尾款，且伊並無任何給付遲延情事，上訴人
    亦無任何遲延損害，是上訴人對伊並無任何遲延損害債權可
    資抵銷等情，爰依繼承及買賣之法律關係，提起本件訴訟，
    求為命上訴人連帶給付伊100萬元及自本件起訴狀繕本送達
    翌日起至清償日止，按年息百分之五加計遲延利息之判決。
三、上訴人則以：依系爭買賣契約第4條，被上訴人於收取第2期
    款後，即應將系爭土地所有權移轉予買方，而柯振遠至81年
    12月20日已給付買賣價金共3,301,900元之予被上訴人，逾
    系爭買賣契約所約定之定金及第1、2期價金總和，則被上訴
    人自斯時起既已收取第2期款，自即負有移轉系爭土地所有
    權予買方之義務。惟被上訴人不僅未將系爭土地交付買方使
    用，更遲至95年5月26日始完成所有權移轉登記，致伊等因
    被上訴人之遲延給付，受有未取得土地所有權及無土地可供
    使用之損害，伊等自得依民法第229條第1項規定，請求被上
    訴人賠償。至其損害數額，爰以上開已付價金於被上訴人遲
    延約13.5年期間按法定利率計算之利息為準，計2,228,782
    元（計算式：3,301,900×0.05×13.5＝2,228,782）；若認
    上開損害額之主張不當，亦請依民事訴訟法第222條第2項之
    規定酌定其數額。又若認上開損害賠償請求權原屬於柯振遠
    ，亦已由伊等繼承。是經伊等以前開損害賠償債權與被上訴
    人本件請求抵銷後，被上訴人已無餘額可再向伊等請求。另
    原審證人洪銀華所述受託代耕乙事，均係傳聞，且顯有違常
    理，自不足為憑等語，資為抗辯。
四、原審審理後，斟酌兩造之主張及攻擊防禦方法之結果，認系
    爭土地買賣價金猶有100萬元未獲清償，又上訴人均為買受
    人柯振遠之繼承人，暨系爭土地所有權已移轉登記予上訴人
    ，且上訴人亦無任何遲延損害債權可資抵銷，則被上訴人本
    於繼承及買賣等法律關係，請求上訴人應連帶給付被上訴人
     100萬元，及自起訴狀繕本送達上訴人之翌日即95年11月18
    日起至清償日止，按年息百分之五計算之利息，為有理由，
    應予准許。而為被上訴人勝訴之判決。並依兩造之陳明分別
    酌定相當之擔保金額，為准予假執行及免為假執行之宣告。
    上訴人不服，提起上訴，聲明求為判決：(一)原判決不利伊等
    部分廢棄。(二)前項廢棄部分被上訴人於原審之訴及假執行之
    聲請均駁回。(三)第一、二審之訴訟費用由被上訴人負擔。被
    上訴人則答辯聲明求為判決：(一)上訴駁回。(二)訴訟費用由上
    訴人負擔。
五、兩造不爭執之事項：
　(一)柯振遠於81年4月間向被上訴人購買系爭土地，買賣價金為4
  　,345,600 元，系爭契約第3條約定：「本契約成立同時，由
    甲（指柯振遠）先向乙（指被上訴人）給付新台幣壹佰萬元
    整為定金並充為價金之壹部，而由乙確實親收足訖，其殘餘
    價金付款方法約定如左：於土地繼承所有權移轉登記辦妥
    ，本件土地買賣所有權移轉登記証件齊全時交付新台幣壹佰
    萬元整於本件土地增值稅單開出並繳清時交付壹佰萬元整
  　殘款新台幣壹佰拾肆萬伍仟陸佰元整於本件土地所有權
    移轉登記完竣時付清。」，第4條約定：「本件不動產買賣
    登記手續期日約定於民國81年□月□日繳第二期款雙方須同
    往陳新代書事務所履行登記手續，屆時乙應將本件不動產產
    權移轉登記需要文件提交甲以便聲請登記。」。柯振遠陸續
    給付共3,301,900元予被上訴人。
　(二)柯振遠已於93年2月1日死亡，上訴人均為柯振遠之繼承人。
　(三)上訴人於柯振遠死後訴請被上訴人移轉系爭土地所有權，經
    原審法院以95年度訴字第32號判決上訴人勝訴確定。又兩造
    於該前案訴訟中經協議簡化爭點結果如下：「買賣價金尾款
    1,000,000元，應於系爭二筆土地權利範圍各2分之1之所有
    權移轉登記予原告【按即本件訴訟之被告即上訴人】同時或
    之後交付。」
  (四)系爭土地已於95年 5月26日辦竣所有權移轉登記予上訴人等
    ，上訴人丁○○、丙○○嗣將渠等持分贈與上訴人乙○○，
    並於同年7月3日辦竣移轉登記。
六、兩造之爭點：
    本件被上訴人主張柯振遠向其買受系爭土地，尚有尾款100
    萬元未給付，茲因柯振遠已死亡，且系爭土地所有權已移轉
    登記予上訴人，上訴人均為柯振遠之繼承人，自應連帶給付
    100萬元予伊等語。上訴人雖不否認尾款100萬元猶未給付，
    但辯稱有前述遲延債權可供抵銷等語。是以本件最主要爭點
    之所在，乃在於上訴人所提抵銷抗辯，有無理由乙端。
七、得心證之理由：
  (一)按「買受人對於出賣人，有交付約定價金及受領標的物之義
    務。」，民法第367條定有明文。又依系爭契約第3條：「本
    契約成立同時，由甲（指柯振遠）先向乙（指被上訴人）給
    付新台幣壹佰萬元整為定金並充為價金之壹部，而由乙確實
    親收足訖，其殘餘價金付款方法約定如左（下）：於土地
    繼承所有權移轉登記辦妥，本件土地買賣所有權移轉登記證
    件齊全時交付新台幣壹佰萬元整。於本件土地增值稅單開
    出並繳清時交付壹佰萬元整。殘款新台幣壹佰拾肆萬伍
    仟陸佰元整。」約定內容可知，柯振遠負有分期交付買賣價
    金予被上訴人之義務。據此，柯振遠交付買賣價金3,301,90
    0元予被上訴人，係履行前開法律規定及系爭契約課予買受
    人之義務，意即被上訴人受領該給付，核屬有法律上之原因
    。且買受人交付上開買賣價金，乃為取得系爭不動產所有權
    之對價，上開價金之價值已轉換為不動產之價值，是難謂柯
    振遠及上訴人等因交付上開價金而受有交付價金之損害。再
    者，證人洪銀華於原審法院審理時到庭，指稱：「（系爭土
    地距證人住處）約800公尺，是離彰和路住處。耕作範圍是
    全部，2筆土地相連，我們種植水稻，無租約，聽我父親（
    指洪淇水）說耕作土地，不用給地主租金或稻穀，是被告乙
    ○○的父親交給我們種的，我是聽我父親講地主名字叫柯振
    遠。是81年開始給我們耕作，至於是該年年初或年終，事隔
    久遠，我忘了。原告甲○○交給我父親耕作的土地在西邊，
    柯振遠（交給的土地）在東邊，柯振遠有告訴我父親此事（
    指原告賣地後，柯振遠有無告知系爭土地全部為其所有，仍
    將系爭土地全部無償提供洪氏父子繼續耕作），我父親於系
    爭土地買賣隔年告訴我的。我父親（於）去12月9日過世。
    」等語，核與被上訴人主張其於簽訂系爭契約後，已將系爭
    土地交予柯振遠使用，柯振遠則委請洪淇水、洪銀華父子代
    耕等語合。由此可知，上訴人辯稱被上訴人於簽訂系爭契
    約後，未將系爭土地交予柯振遠，致其受有相當於法定遲延
    利息之損害等語，顯與前開事證不符，自難採信。此外，上
    訴人復未能舉證證明受有任何遲延損害，則上訴人所提抵銷
    抗辯，於法自有未合，尚難採認。
  (二)綜上所述，系爭土地買賣價金猶有100萬元未獲清償，又上
    訴人均為買受人柯振遠之繼承人，暨系爭土地所有權已移轉
    登記予上訴人，且上訴人亦無任何遲延損害債權可資抵銷，
    則被上訴人本於繼承及買賣等法律關係，請求上訴人應連帶
    給付被上訴人100 萬元，及自起訴狀繕本送達被告之翌日即
    95年11月18日起至清償日止，按年息百分之5計算之利息，
    為有理由，應予准許。
八、綜上，原審法院為被上訴人勝訴之判決，命上訴人連帶給付
    上開100萬元本息，並依兩造之陳明，分別酌定相當之擔保
    金額，准為假執行及免為假執行之宣告，依法並無不合。上
    訴意旨仍執陳詞指摘原判決為不當，聲明求予廢棄改判，為
    無理由，應予駁回。
九、據上論結，本件上訴為無理由，依民事訴訟法第449條第1項
    、第463條、第385條第1項前段、第85條第2項，判決如主文
    。
中　　華　　民　　國　　96　　年　　4 　　月　　30　　日
                  民事第三庭    審判長法　官　陳照德
                                      法　官  蔡王金全
                                      法　官  朱　樑
以上正本係照原本作成。
不得上訴。
                                      書記官　陳俞豪
中　　華　　民　　國　　96　　年　　5 　　月　　2 　　日
                                                      Ｃ
附表：
┌──┬─────────────────┬────────┬────┐
│編號│          土地坐落、地目          │面積（平方公尺）│權利範圍│
├──┼─────────────────┼────────┼────┤
│ 一 │彰化縣和美鎮○○段654地號、地目田 │  2,346.39      │二分之一│
│    │（重測前嘉犁段嘉犁小段130-2地號） │（重測前2,344） │        │
├──┼─────────────────┼────────┼────┤
│ 二 │彰化縣和美鎮○○段657地號、地目田 │  371.44        │二分之一│
│    │（重測前嘉犁段嘉犁小段130-10地號）│（重測前372）   │        │
└──┴─────────────────┴────────┴────┘
